【裁判字號】    96,交聲,190
【裁判日期】    970229
【裁判案由】    違反道路交通管理處罰條例聲明異議
【裁判全文】
臺灣苗栗地方法院刑事裁定             96年度交聲字第190號
原處分機關  交通部公路總局新竹區監理所苗栗監理站
異  議  人
即受處分人  甲○○(原名邱景川.
上列受處分人因違反道路交通管理處罰條例案件，對於交通部公
路總局新竹區監理所於民國96年11月29日所為之處分（原處分案
號：竹監苗字第裁54-L00000000號）聲明異議，本院裁定如下：
    主  文
異議駁回。
    理  由
一、按汽車駕駛人，行經有燈光號誌管制之交岔路口闖紅燈，處
    新臺幣（下同）1,800元以上5,400元以下罰鍰，又汽車駕駛
    人，有違反道路交通管理處罰條例第53條情形者，除依原條
    款處罰鍰外，並記違規點數3 點，道路交通管理處罰條例第
    53條第1 項、第63條第1 項第3 款，分別定有明文。
二、原處分意旨略以：異議人即受處分人駕駛車號8886-NT 號自
    用小客車，於民國96年5 月22日17時22分，行經嘉義縣六腳
    鄉台19線港美段嘉57線路口，為嘉義縣警察局朴子分局六美
    派出所警員黃治強舉發有「闖紅燈（直行北向南）」之違規
    ，嗣異議人未於應到案日期前依法繳納罰鍰，經原處分機關
    於96年11月29日以竹監苗字第裁54-L00000000號裁決書裁處
    異議人罰鍰新臺幣5,400 元，並記違規點數3 點。
三、聲明異議意旨略以：(1)當時並未橫越馬路而未構成闖紅燈，
    且係行駛於台19線南下綠燈越過停止線後停車向人問路再繼
    續行駛台19線前行；(2)案發地點為大轉彎三叉路，警察站立
    於南方地點，看不到北向南行停止線，路口設計有問題；(3)
    警員未拍照存證云云。
四、經查：
（一）按警員之舉發交通違規，是道路交通管理處罰條例所規定
      之職權行使，且該行使有立法機關之授權。而闖紅燈等違
      規行為之取締，依其違規行為本質，本多係在瞬間發生，
      通常多委由當場執行取締違規公務員之認識與判斷，且必
      須為立即之取締作為，此為達成維持交通秩序目的所必要
      ，且依道路交通管理處罰條例之規定，此種立即性之舉發
      違規，多依警員之認知、判斷以足，並無必須另有其他積
      極佐證：如其他目擊證人或必須拍攝照片等，始構成處分
      要件之規定。此係因執行職務之公務員，通常多具有一定
      之考選資格與專業訓練，且其執法之對象係不特定之大眾
      ，故其立場經立法機關推定，應具有客觀、中正與公平之
      特質，而無故意偏頗之虞，是此種逕由公務員所為之事實
      認定，除非有其他積極證據，足資認定公務員於執行職務
      時，有故意或過失侵害人民權利之情形，或處分本身有重
      大明顯之瑕疵而應予撤銷者外，否則本於行政目的達成之
      必要與公權力之尊重、公信力之維持，司法機關通常亦多
      予尊重，並儘力維持，以秉持行政、司法相互合作、制衡
      之原理，共同維護國家機能之正常運行。
（二）異議人於96年5月22日17時22分許，駕駛車號8886-NT號自
      用小客車，由北往南行駛於嘉義縣六腳鄉台19線港美段嘉
      57線路口之事實，為異議人所不否認。惟異議人矢口否認
      有上開違規行為，依證人即本件舉發警員黃治強到庭具結
      證稱：「那時候剛好在那邊執勤，他是開車闖紅燈過來，
      然後我們就照正常程序，在路口前方160 公尺吹哨及拿指
      揮棒攔停下來，他停了下來，口氣很不好，說路口沒有相
      衝的問題，意即很順向，不會發生相撞的問題，說我們警
      察應該去改善交通，不應該取締」、「（他是闖燈還是搶
      黃燈？）那時紅燈很久了，至少變燈10秒鐘了，當時有2
      位員警在執勤」、「（他的行車方向？）由南往北，那路
      段是屬於彎道，他行駛在台19線上，沿彎道走」、「（你
      有親眼看到他闖紅燈嗎？）有」、「（有沒有可能看錯？
      ）不可能，那時只有他1 台車違規」、「（當時有其他車
      輛嗎？）他是在外車道闖紅燈過來的，內側車道有車輛停
      止在上面」、「（現場路口有停止線嗎？）有」、「（他
      當時有超過停止線嗎？）他根本沒有停，就直接穿越馬路
      。」等語（見本院97年2 月21日訊問筆錄），衡諸證人黃
      治強係依法執行公務之人員，與異議人素不相識，並無宿
      怨，亦無仇隙，應無甘冒自身觸犯偽證罪之風險而設詞誣
      攀之理，故其所稱異議人未停車問路而係於紅燈時直接穿
      越馬路之證言應堪採信。此外，並有嘉義縣警察局朴子分
      局六美派出所96年5 月22日嘉縣警交字第L00000000 號舉
      發違反道路交通管理事件通知單及嘉義縣警察局朴子分局
      96年6 月25日嘉朴警五字第0960028790號函、96年10月4
      日嘉朴警五字第0960082917號函、警員繪製之現場圖各1
      份，及路口號誌運作情形照片9 張附卷可稽。
（三）其次，關於警察站立位置看不到停止線及路口設計問題乙
      節，觀之卷附現場照片，確有一大轉彎路口，交通號誌燈
      號兩座及停止線，然依證人黃治強所繪製之現場圖觀之，
      證人黃治強當時所站立之位置距離停止線約有160 公尺，
      而異議人當時根本未停車而於紅燈時穿越路口，則超越停
      止線為當然之理，即便警員站立地點看不到北向南行停止
      線，亦無礙於對異議人違規行為之認定；且證人黃治強又
      證稱：「（對於異議人說，他當時是沒有橫越馬路，而且
      是行駛台19線南下綠燈，越過停止線後向人問路，再向前
      行駛。有何意見？）他是要規避闖紅燈的行為，他是直接
      闖紅燈過來，並沒有停下向人問路，而且當時如果他第一
      次就提出闖紅燈的申訴，我也就會提出錄影帶給他看，但
      他第一次是就路口設計有問題提出申訴」、「（違規路段
      的路口設計是多久的事了，有沒有改過？）台19線通車後
      就是這樣了，至少已經20年，沒有改過，只有交通號誌的
      部分增加左轉指示燈。」等語，參以本件路口之設計既行
      之有年，且路口亦設有行車管制號誌之燈號，尚難遽認有
      何設計上之瑕疵，故用路人均應遵守交通號誌，況且，縱
      使路口設計有疑義，駕駛人行經該路口大轉彎時，仍應依
      據燈號指示行駛，是異議人所辯，顯不足採。
（四）再者，異議人雖又以本件舉發並無採證照片可佐等詞置辯
      ；然依證人黃治強證稱：「（闖紅燈一定要拍照存證嗎？
      ）我們在路口取締都會錄影存證，但錄影帶只會保存3 個
      月，因為經費的問題，無法購買更多的錄影帶。不服取締
      的，才會保存1 年以上。我們不會馬上翻拍，因為電腦也
      沒有辦法存那麼多，而且這種量很大，沒有辦法馬上做」
      、「（本件是不服取締嗎？）不是，他有被攔停。我指的
      不服取締是沒有被攔停下來的，那種的才會保存1 年。」
      等語，可以認定本件之取締過程有錄影存證，惟因異議人
      初始並未針對闖紅燈之事實提出申訴，而係對交通號誌設
      置之妥當性等提出質疑，致舉發單位僅將錄影資料保存3
      個月，尚不得率斷為警員未拍照，併有異議人於96年5 月
      29日向嘉義縣警察局朴子分局提出之控訴狀1 份在卷可憑
      。甚且，依道路交通管理處罰條例第7 條之2 第1 項第1
      款、第4 項規定，汽車駕駛人有闖紅燈之情形，當場不能
      或不宜攔截製單舉發者，得逕行舉發處罰；第1 項之逕行
      舉發，應記明車輛牌照號碼、車型等可資辨明之資料，以
      汽車所有人為被通知人製單舉發，可知員警並非在所有情
      況下均能以拍照方式存證，此時仍能以目視之方式記下相
      關資料逕行舉發，衡情，闖紅燈乃瞬間生之事，未必均能
      立刻取出攝影器材拍攝，若未立即攔停或記下關資料，恐
      將喪失取締、存證之機會，本件員警確有目擊異議人駕駛
      車輛行經有燈光號誌管制之交岔路闖口紅燈，且當場已攔
      停，雖因錄影帶未能留存，然本件舉發警員依規定舉發，
      並無違誤，異議人空以：警員未拍照云云為辯，無足解免
      其責。此部分事證明確，其闖紅燈之違規事實堪以認定。
（五）又交通警員掣單舉發違反道路交通管理處罰條例所列之違
      規事實，本質上為行政處分，係公務員基於職務上權力，
      依法就特定之具體事件所為具公法上效果之單方行政行為
      ，基於公務員為公法上行為具有公信力之原則，該行政處
      分當可被推定為有效。且本件查無任何證據足資證明執勤
      員警有何捏造事實違法取締之不法情事，而異議人亦未就
      執勤員警之舉發如何有誤，提出相關證據以供本院調查，
      則執勤員警本其維護交通秩序、安全職責所為之舉發，自
      應受到合法、正確之推定。異議人所為之指摘，經核並無
      依據。是本件違規事實明確，異議人前開所辯，洵非可採
      。
五、綜上所述，本件異議人有上開於行經有燈光號誌管制之交岔
    路口闖紅燈之違規行為，從而，原處分機關依道路交通管理
    處罰條例第第53條第1 項、第63條第1 項第3 款之規定裁處
    異議人5,400元之罰鍰，並記違規點數3點，核無違法或不當
    之情事，聲明異議意旨仍執前詞，任意指摘原處分，並無理
    由，應予駁回。
據上論斷，應依道路交通案件處理辦法第19條，裁定如主文。
中    華    民    國    97    年    2     月    29    日
                  交通法庭    法  官  林卉聆
以上正本與原本無異
如不服本裁定應於送達後5日內向本院提出抗告狀
中    華    民    國    97    年    2     月    29    日
                                書記官  葉政


司法院資訊處製作；財團法人民間司法改革基金會備份。
